最高法院民事判決　　　　　　　　　　　　　　　八十八年度台上字第一二七二號
　　上 訴 人　甲　○
　　被上訴人　丙○○
　　　　　　　己○○
　　　　　　　戊○○
　　　　　　　乙○○
　　　　　　　丁○○
右當事人間請求拆屋還地事件，上訴人對於中華民國八十七年七月十三日台灣高等法
院台南分院第二審判決（八十六年度上字第五三七號），提起上訴，本院判決如左：
    主  文
上訴駁回。
第三審訴訟費用由上訴人負擔。
    理  由
本件上訴人主張：坐落台南縣玉井鄉○○○段（下均同段）三○○之一號地為伊所有
，為被上訴人無權占有如原判決附圖（下稱附圖）所示Ａ、Ｂ、Ｅ、Ｆ、Ｇ部分搭建
建物等情。求為命被上訴人拆除地上建物，將土地返還於伊之判決。
被上訴人則以：系爭土地實屬被上訴人丙○○所有，僅因登記錯誤始登記為上訴人所
有，並經立約確認，伊並非無權占有等語。資為抗辯。
原審以：三○○之一號地登記為上訴人所有，被上訴人丙○○、己○○、乙○○共有
之加強磚造建物占用附圖所示Ａ部分面積○點○一○九公頃，被上訴人丙○○、己○
○共有之鋼架造建物占用Ｂ部分面積○點○○六三公頃，被上訴人乙○○所有之鋼架
造建物占用Ｅ部分面積○點○○八八公頃，被上訴人己○○、丁○○、戊○○共有之
鋼架磚造建物、磚造建物分別占用Ｆ部分面積○點○○四二公頃、Ｇ部分面積○點○
○三五公頃等情，有土地登記簿謄本可證，被上訴人亦不爭執，並經勘驗測量屬實。
前開Ａ、Ｂ部分建物為己○○繼承之羅木花遺產，並有遺產分割繼承契約書可稽。依
卷附土地登記簿之登載，三○○之一號地係分割自三○○號地，原為上訴人之父吳春
所有，吳春將其中二分之一出賣於訴外人江春，但並未辦理分割，吳春死亡後，由上
訴人繼承，江春與上訴人辦理分割，惟於登記時將三○○之一號地登記為上訴人名義
，將三○○號地登記為江春名義。民國四十一年間，江春將之出賣於被上訴人丙○○
。另觀兩造是認之上訴人、丙○○於五十一年九月三日訂定之契約書，載明：『前開
二筆土地，於五十一年八月測量境界結果，兩地號實地面積相反，始知原登記有錯誤
，為省略交換登記手續關係，乙方（上訴人）願意將三○○之一地號土地與同段三○
○地號土地境界測量結果標立之木樁起兩端各量二十台尺，無條件交還甲方（被上訴
人丙○○）自由掌管、收益、納課，作為甲方己有』等字樣；該被上訴人丙○○得自
由使用收益之部分，即指自前開二筆土地邊界往北二十台尺所劃東西線為界線，該線
以南之土地（包括三○○之一號地），確由被上訴人丙○○使用收益，為上訴人所不
爭。證人黃陽輝並證稱：「丙○○所有權是三○○號地，卻住在三○○之一號地，甲
○是三○○之一號地，卻住在三○○號地上，測量後才發現登記錯誤，……我跟他們
說了，他們均未表示意見，我認為應該交換登記，但是要繳契稅，他們認為麻煩，沒
有辦。」云云。則被上訴人辯稱：三○○之一號地應為其所有，係登記錯誤，於發現
後雙方並已協議伊可自由使用系爭土地云云，可信為真實。既三○○之一號地因於辦
理分割登記時，錯誤登記為上訴人所有，上訴人並同意將該地無條件交還被上訴人丙
○○自由掌管、收益、納課，作為丙○○己有土地。則被上訴人丙○○自屬有權並同
意他人使用三○○之一號地，均非無權占有。被上訴人丁○○、戊○○、己○○之被
繼承人羅木花及被上訴人乙○○，均經被上訴人丙○○同意而占用系爭土地，已據被
上訴人丙○○陳述明確，被上訴人辯稱其非無權占有云云，亦可採信。因而維持第一
審所為上訴人敗訴之判決，駁回上訴人之上訴，經核尚無違誤。末查上訴人與被上訴
人丙○○既因其占有之土地與登記之土地不符，認係原登記有錯誤，為省略交換登記
手續，而訂定書面契約，表示被上訴人丙○○有權使用收益所占用而登記為上訴人名
義之三○○之一號地，應認上訴人已履行交付土地之債務完竣（民法第九百四十六條
、第七百六十一條第一項參看），自無所謂請求權時效消滅問題。原審就此雖未說明
，惟與判決之結果不生影響。上訴論旨，徒就原審取捨證據、認定事實之職權行使，
指摘原判決為不當，求予廢棄，非有理由。
據上論結，本件上訴為無理由。依民事訴訟法第四百八十一條、第四百四十九條第一
項、第七十八條，判決如主文。
中      華      民      國    八十八    年      六      月     十一     日
                              最高法院民事第三庭
                                  審判長法官  范  秉  閣
                                        法官  朱  建  男
                                        法官  許  澍  林
                                        法官  鄭  玉  山
                                        法官  陳  淑  敏
      右正本證明與原本無異
                                              書  記  官
中      華      民      國    八十八    年      六      月    二十八    日
